臺灣高等法院民事判決
110年度上字第1256號
上  訴  人  
即被上訴人  呂威    
訴訟代理人  雷宇軒律師
被上訴人即  
上  訴  人  鄭喬予  
            陳博宇  



共      同
訴訟代理人  洪嘉吟律師

上列當事人間請求侵權行為損害賠償事件，兩造對於中華民國11
0年10月28日臺灣桃園地方法院110年度訴字第379號第一審判決
，各自提起上訴，本院於111年8月17日言詞辯論終結，判決如下
：
    主      文
原判決關於㈠本訴命上訴人甲○○、乙○○連帶給付上訴人丙○逾新臺
幣貳拾萬元本息部分，及該部分假執行之宣告；㈡駁回上訴人甲○
○下列第三項之反訴部分；暨訴訟費用之裁判均廢棄。
上開廢棄㈠部分，上訴人丙○在第一審之訴及假執行之聲請均駁回
。
上開廢棄㈡部分，上訴人丙○應給付上訴人甲○○新臺幣壹拾萬元，
及自民國一一０年四月十七日起至清償日止，按週年利率百分之
五計算之利息。
上訴人甲○○、乙○○之其餘上訴、上訴人丙○之上訴均駁回。
第一、二審訴訟費用，關於本訴部分由上訴人丙○負擔百分之八
十，餘由上訴人甲○○、乙○○連帶負擔；關於反訴部分由上訴人丙
○負擔百分之十，餘由上訴人甲○○負擔。
    事實及理由
壹、本訴部分：
一、上訴人即被上訴人丙○（下稱丙○）起訴主張：伊與被上訴人
    即上訴人甲○○（下稱甲○○）於民國104年12月19日結婚，2人
    結婚後居住在桃園市○○區○○路000號6樓，並育有3子，被上
    訴人即上訴人乙○○（下稱乙○○，與甲○○合稱甲○○二人，各別
    則以姓名稱之）為伊與甲○○婚後住所之鄰居。甲○○二人約於
    109年6月前認識，並進而發展婚外情，迄至109年12月伊發
    覺此情，外遇期間甲○○二人以情侶身分互訴愛意，發生性行
    為，破壞伊婚姻共同生活之圓滿、安全及幸福，致侵害伊之
    配偶權，令伊精神上感受莫大痛苦，該外遇關係亦導致伊與
    甲○○於109年12月19日離婚。為此依侵權行為法律規定請求
    甲○○二人連帶賠償伊非財產上損害100萬元等語。並求為判
    決：甲○○、乙○○應連帶給付100萬元，及自起訴狀繕本送達
    翌日起至清償日止按週年利率5％計算之利息。願供擔保請准
    宣告假執行。（原審就本訴部分判決甲○○、乙○○應連帶給付
    丙○30萬元，及甲○○自110年3月23日起、乙○○自同年月21日
    起，均至清償日止，按週年利率5％計算之利息，並為准、免
    假執行之宣告；另駁回丙○其餘之訴。兩造就原審判決敗訴
    部分聲明不服，全部上訴）。並上訴聲明：㈠原判決不利於
    丙○部分廢棄。㈡上開廢棄部分，甲○○二人應連帶給付丙○70
    萬元及自起訴狀繕本送達翌日起至清償日止，按週年利率百
    分之五計算之利息。就甲○○、乙○○上訴之答辯聲明：上訴駁
    回。
二、甲○○二人則以：丙○於婚姻存續期間已知悉伊等關係友好，
    並曾因109年10月8日至11日出遊乙事，誤會伊等關係而向乙
    ○○致歉，丙○起訴內容均為其個人臆測。且甲○○從未與丙○共
    用任何平板，亦未提供丙○其LINE軟體之帳號密碼，更未曾
    同意丙○登入，丙○如何登入後側拍顯有疑義，故否認該對話
    紀錄側拍證據之形式真正。若真有丙○所稱之上情，早在109
    年10月12日丙○懷疑伊等時，即得自行登入LINE軟體查證，
    無須待至109年11月30日始瀏覽及側錄。實情係丙○曾提供甲
    ○○手機及LINE密碼，惟自丙○與其他女性有曖昧關係後，便
    開始拒絕甲○○使用手機及其LINE帳號，斯時雙方信任基礎已
    動搖，甲○○自無可能再提供丙○自身手機及密碼。且甲○○否
    認有查詢口服避孕藥等情，丙○所提之手機畫面並無從證明
    是由何人所查詢，且由甲○○經期不律而認有服用避孕藥亦顯
    然過於牽強。另常人若發現自己配偶與他人過從甚密，應當
    氣憤難耐，然觀諸109年12月1日後乙○○與丙○間之對話熱絡
    ，難認有丙○稱109年11月30日側錄平板電腦內容發現外遇等
    情。又甲○○及丙○之婚姻於109年9月間已形同陌路，考量伊
    等之資力，丙○請求金額顯有過高，應予酌減等語云云，資
    為抗辯。並上訴聲明：㈠原判決不利於甲○○、乙○○部分廢棄
    。㈡上開廢棄部分，丙○於第一審之訴及其假執行之聲請均駁
    回。㈢如受不利判決，願供擔保請准宣告免為假執行。就丙○
    上訴之答辯聲明：上訴駁回。
貳、反訴部分：　
一、甲○○反訴主張：丙○於109年初，介紹伊一名自稱為「陳墨」
    之女子（伊無從知悉其本名，僅知其化名包含More、墨、小
    默、April、四月、AprilChen等）與其認識，該次外出期間
    丙○與陳墨相談甚歡，反將伊冷落在旁。陳墨曾以通訊軟體L
    INE傳「我想吻你，一小時」、「不能和你視頻，會很想你
    」、「想你會有點難過(難過表情圖)」等訊息，甚至傳送自
    己僅穿內衣褲之照片予丙○，丙○亦有傳「回來做跟我吃」、
    「(愛心圖)」「我等著你隨時」，可見丙○與陳墨長達9個月
    之親密互動，已顯逾越一般社會通念之男女正常社交來往程
    度，侵害伊之配偶權甚鉅，爰依侵權行為法律規定請求賠償
    ，請求丙○給付伊精神慰撫金100萬元及自反訴起訴狀繕本送
    達之翌日起至清償日止，按週年利率5％計算利息。原審駁回
    甲○○全部之訴，甲○○聲明不服，全部上訴。並上訴聲明：㈠
    原判決關於駁回甲○○反訴部分暨假執行之聲請均廢棄。㈡丙○
    應給付甲○○100萬元及自反訴起訴狀繕本送達翌日起至清償
    日止，按週年利率5％計算之利息。㈢願供擔保請准宣告假執
    行。
二、丙○則以：伊與陳墨係108年底認識，因陳墨之家庭狀況可憐
    ，且其在美國加州之丈夫常常對其有不平等的對待，故陳墨
    本就常和身邊的朋友們訴說心事。自109年1月間陳墨返美和
    丈夫一同生活後，伊和陳墨僅偶爾以通訊軟體聯絡，伊對陳
    墨所言聽完後亦均無放在心上。伊僅係因陳墨當時有孕在身
    ，而加州又有恐怖組織暴動等，為免孕婦情緒太多波動，復
    因疫情影響沒太多機會見面，方對陳墨傳來之訊息順其回應
    之，另伊並無自承心儀陳墨一事。伊為免甲○○誤會，109年9
    月初已將陳墨之聯絡方式刪除，此事亦為其所明知等語，資
    為抗辯。並答辯聲明：上訴駁回。
參、兩造不爭執事項：
一、丙○與甲○○於104年12月19日結婚，婚後育有3名未成年子女
    。
二、丙○與甲○○於109年12月19日協議離婚並辦理離婚登記。
三、甲○○於109年9月11日向丙○提出「合住公約」（見原審卷第1
    35、第137頁），丙○同意。
四、甲○○、乙○○2人於109年10月8日至11日共同出遊（甲○○、乙○
    ○主張還有第三人同行）並拍攝照片（見原審卷第25頁）。
五、丙○與甲○○於109年10月12日之對話錄音光碟及其譯文為真正
    。
六、丙○與陳墨於於109年8月22日之對話紀錄（見原審卷第167至
    173頁）影本為真正。　　
肆、兩造爭執事項：
一、甲○○、乙○○有無侵害丙○基於配偶關係之身分法益，且情節
    重大？
二、如有，丙○得請求甲○○、乙○○連帶賠償之慰撫金數額以若干
    為合理？
三、丙○有無侵害甲○○基於配偶關係之身分法益，且情節重大？
四、如有，甲○○得請求丙○賠償之慰撫金數額以若干為適當？
伍、本院之判斷：
一、甲○○、乙○○共同侵害丙○基於配偶關係之身分法益，且情節
    重大：
　㈠按因故意過失不法侵害他人權利者，負損害賠償之責任；故
    意以背於善良風俗之方法，加損害於他人者亦同，民法第18
    4條第1項定有明文。數人共同不法侵害他人之權利者，連帶
    負損害賠償責任，同法第185條第1項亦有明文。又不法侵害
    他人之身體、健康、名譽、自由、信用、隱私、貞操，或不
    法侵害其他人格法益而情節重大者，被害人雖非財產上之損
    害，亦得請求賠償相當之金額；且此於不法侵害他人基於父
    、母、子女或配偶關係之身分法益而情節重大者準用之，同
    法第195條第1項前段、第3項規定甚明。再按所謂配偶權，
    指配偶間因婚姻而成立以互負誠實義務為內容的權利。次按
    婚姻係以夫妻之共同生活為其目的，配偶應互相協力保持其
    共同生活之圓滿安全及幸福，而夫妻互守誠實，係為確保其
    共同生活之圓滿安全及幸福之必要條件，故應解為配偶因婚
    姻契約而互負誠實之義務，配偶之一方行為不誠實，破壞共
    同生活之圓滿安全及幸福者，即為違反因婚姻契約之義務而
    侵害他方之權利（最高法院55年台上字第2053號判決先例參
    照）。又足以破壞婚姻共同生活之圓滿安全之行止，絕非僅
    以通姦及相姦行為為限，倘夫妻任一方與他人間存有逾越結
    交普通朋友等一般社交行為之不正常往來，且其侵害配偶所
    享有普通友誼以外情感交往之獨占權益之程度，已達破壞婚
    姻制度下共同生活之信賴基礎之程度，猶足以構成侵害配偶
    權利之侵權行為。
　㈡丙○主張甲○○二人間於其與甲○○之婚姻關係存續期間，有婚外
    情之行為，業據其提出甲○○二人之出遊照片（見原審卷第25
    頁）、甲○○二人之LINE對話紀錄（下稱系爭LINE對話紀錄）
    截圖照片為證（見原審卷第27至57頁），雖甲○○二人否認系
    爭LINE對話紀錄之真正，然查：丙○業已提出系爭LINE對話
    紀錄截圖照片時點記錄及擷取系爭LINE對話紀錄之錄影檔為
    證（見原審卷第311至317頁），足證系爭LINE對話紀錄係擷
    取自甲○○所使用之平板電腦，參以甲○○復不否認該平板電腦
    內有其LINE帳號，堪認系爭LINE對話紀錄為真正甚明。甲○○
    二人辯稱系爭LINE對話紀錄並非真正云云，洵不足採。
　㈢甲○○二人復抗辯：系爭LINE對話紀錄之取得，嚴重侵害甲○○
    隱私，不得作為本件證據云云。惟民事訴訟之目的旨在解決
    紛爭，維持私法秩序之和平及確認並實現當事人間實體上之
    權利義務，為達此目的，有賴發現真實，與促進訴訟。惟為
    發現真實所採行之手段，仍應受諸如誠信原則、正當程序、
    憲法權利保障及預防理論等法理制約。又民事訴訟之目的與
    刑事訴訟之目的不同，民事訴訟法並未如刑事訴訟法對證據
    能力設有規定，就違法收集之證據，在民事訴訟法上究竟有
    無證據能力？尚乏明文規範，自應權衡民事訴訟之目的及上
    述法理，從發現真實與促進訴訟之必要性、違法取得證據所
    侵害法益之輕重、及防止誘發違法收集證據之利益（即預防
    理論）等加以衡量，非可一概否認其證據能力。苟欲否定其
    證據能力，自須以該違法收集之證據，係以限制他人精神或
    身體自由等侵害人格權之方法、顯著違反社會道德之手段、
    嚴重侵害社會法益或所違背之法規旨在保護重大法益或該違
    背行為之態樣違反公序良俗者，始足當之（最高法院104年
    度台上字第1455號民事判決參照）。又社會現實情況，妨害
    他人婚姻權益之不法行為，常以隱秘方式為之，並因隱私權
    受保護之故，被害人舉證極度不易。在此前提下，當不法行
    為人之隱私權與被害人之訴訟權發生衝突時，兩者間應為一
    定程度之調整。以侵害隱私權之方式而取得之證據排除方面
    ，即應視證據之取得，是否符合比例原則以定。經查，丙○
    與甲○○原為共同生活之夫妻，在此密切之生活共同體中，就
    放置家中、房內之平板電腦，其內含、下載之通訊紀錄、內
    容之隱私期待，與一般之於第三人之隱私權，自不可同日而
    語，此觀非獨丙○提出系爭LINE對話紀錄，甲○○亦得提出丙○
    之LINE訊息內容自明（見原審卷第167至173頁）。權衡此一
    隱私期待與丙○家庭圓滿期待權、配偶身分法益及為實現其
    權益保護之證明權間之衝突，以查看他方配偶LINE帳號所得
    之資訊，據之為侵權行為之立證，顯難認系爭LINE對話紀錄
    證據之取得違反比例原則，自應許之，非得以其欠缺證據能
    力為由，為證據排除法則之援用。從而，甲○○二人上開所辯
    ，自非可採。
　㈣觀諸系爭LINE對話紀錄內容（見原審卷第27至57頁），甲○○
    二人間有諸如「跟你再一起真的好滿足。是我要升天了。」
    、「你下面好會搖，吸力又超強。我都要忍不住了。」、「
    照些我們愛愛的夜拍看看效果」、「我也討厭你在愛愛的時
    候質問我」等；再徵之甲○○二人於109年10月8日至11日共同
    出遊並拍攝照片（見原審卷第25頁），而未能舉出其等所稱
    同遊友人之相關證據資料，足認甲○○二人間已係親密愛侶關
    係，應堪認定。而兩人間有上開與性有關的對話，更足徵兩
    人身體已有一定程度之親密關係。上開行止所彰顯之甲○○二
    人間親密往來情形，自已侵害專屬於配偶始有的兩人緊密共
    同生活關係之內涵，以致侵害丙○之配偶權（基於配偶關係
    之身分法益）。是丙○主張甲○○二人共同侵害其之配偶權，
    可以採信，甲○○二人猶執前詞否認上情，洵非足取。
二、丙○得請求甲○○、乙○○連帶賠償慰撫金20萬元：
　㈠按不法侵害他人之人格權，被害人受有非財產上損害，請求
    加害人賠償相當金額之慰撫金時，法院對於慰撫金之量定，
    應斟酌實際加害情形、所造成之影響、被害人痛苦之程度、
    兩造之身分地位經濟情形及其他各種狀況，以核定相當之數
    額。
　㈡甲○○二人共同侵害丙○之配偶權，且情節重大，已如前述，丙
    ○自得依共同侵權行為之規定，請求甲○○二人連帶賠償其非
    財產上損害。本院審酌丙○為大學肄業，甲○○為碩士畢業、
    擔任保險公司之董事長秘書，乙○○擔任資訊工程師，及兩造
    其他財產、所得狀況（見原審限閱卷之稅務電子閘門財產所
    得調件明細表），又參考甲○○於109年9月11日向丙○提出並
    經其同意之「合住公約」（見原審卷第135頁）載以：「⒏同
    意讓你（即丙○）追求，也保有異性交友的自由與隱私」、
    「註記：3個月內(12/19截止)不適合就去辦剩下手續」，益
    徵甲○○與丙○之婚姻關係早於109年9月之前已生破綻，再徵
    之丙○與陳墨間自109年1月起，亦有婚外情之行為（如下述
    ），可見丙○因甲○○與乙○○外遇所受之精神痛苦，與一般恩
    愛夫妻所感受之創傷有別。準此，本院斟酌上開兩造之學經
    歷、經濟狀況、甲○○二人所為之侵權行為加害程度及丙○所
    受之精神痛苦等一切情狀，認丙○請求甲○○二人連帶賠償100
    萬元之精神慰撫金尚屬過高，應以20萬元為適當，丙○逾此
    金額所為之請求，不應准許。
三、丙○侵害甲○○基於配偶關係之身分法益，且情節重大：
　㈠甲○○主張丙○與陳墨間自109年1月起，即有曖昧訊息，幾為超
    乎正常交誼之挑逗言語，已逾越一般社交行為，侵害伊之配
    偶權等情，業據提出丙○與陳墨間之LINE訊息為證（見原審
    卷第167至173頁），經查：觀諸陳墨傳送予丙○之系爭LINE
    訊息，其內容有「我想吻你，一小時」、「不能和你視頻，
    會很想你」、「想你會有點難過」，其內容顯已逾越男女交
    往之分際；且於陳墨傳送「不能和你視頻，會很想你」、「
    想你會有點難過」等訊息予呂感，丙○即回覆「我等著你、
    隨時」、「有心」等訊息予陳墨；丙○並向陳墨傳送「回來
    做，跟我吃」之訊息，陳墨回應一張貼圖後，丙○再回覆一
    張愛心貼圖，而陳墨傳送「…那我就一盤塗你臉上…趁熱」等
    訊息，丙○則回應「也是種情趣」之訊息，可見丙○並非單方
    面被動接收訊息而已，其與陳墨間之對話親密、曖昧，顯已
    逾越社交分際而為配偶所無法容忍，足致侵害配偶所享有普
    通友誼以外情感交往之獨占權益之程度，而構成侵害甲○○之
    配偶權，且情節確屬重大，甲○○反訴請求丙○賠償非財產損
    害，於法有據。
　㈡至甲○○另主張陳墨有傳送穿著內衣褲之照片予丙○云云，雖提
    出其與友人之LINE對話截圖為憑，惟為丙○所否認，而查，
    該照片上穿著內衣褲之人究為何人、該照片是否確自丙○之L
    INE帳號取得等情不明，是依甲○○所舉上開證據，尚不足以
    認定陳墨有傳送穿著內衣褲之照片予丙○之事實。
四、甲○○得請求丙○賠償慰撫金10萬元：　　
　  丙○侵害甲○○之配偶權，且情節重大，已如前述，甲○○主張
    其受有精神上之痛苦，即屬有據。爰審酌甲○○、丙○之身分
    、地位、經濟狀況及丙○迄今猶辯稱與陳墨係正常之社交，
    及甲○○所受之痛苦程度等情，認甲○○請求丙○給付非財產上
    之損害，以10萬元為相當，逾此部分之請求，則無理由。
陸、綜上所述，丙○本訴依民法第184條第1項前段、第185條第1
    項前段、第195條第1、3項規定，請求甲○○、乙○○連帶給付2
    0萬元，及分別自起訴狀繕本送達（原審卷第75、77頁）翌
    日即110年3月23日、110年3月11日起至清償日止，按週年利
    率5％計算之利息，洵屬有據，應予准許；逾此部分之請求，
    為無理由，應予駁回。另甲○○反訴依民法第184條第1項前段
    、第195條第1、3項規定，請求丙○給付10萬元，及自反訴狀
    繕本送達（原審卷第95頁）翌日即110年4月17日起至清償日
    止，按週年利率5％計算之利息，為有理由，應予准許，逾此
    部分之請求，為無理由，不應准許。從而原審就本訴不應准
    許其中10萬元本息部分（即原審判准30萬元－應判准20萬元=
    10萬元本息），為甲○○、乙○○敗訴之判決；及駁回反訴上開
    應准許部分，均有未合，甲○○及乙○○、甲○○分別指摘原判決
    此部分不當，求為廢棄，為有理由，爰由本院改判如主文第
    2、3項所示。而本判決主文第3項甲○○反訴勝訴部分，其雖
    陳明供擔保為准假執行之宣告，然此部分金額未逾150萬元
    ，不得上訴第三審，一經本院宣判，即告確定，自毋庸為假
    執行之宣告。至於原審就本訴上開應准許部分，判命甲○○、
    乙○○連帶如數給付，並為准、附條件免假執行宣告，核無不
    合，甲○○、乙○○上訴意旨指摘原判決此部分不當，求予廢棄
    改判，為無理由，應駁回此部分之上訴。另就本訴其餘不應
    予准許部分（即本訴請求100萬元本息－原審判准30萬元本息
    ＝70萬元本息）、甲○○反訴其餘不應准許部分，原審分別為
    丙○、甲○○敗訴之判決，並駁回此部分假執行之聲請，均無
    不合，丙○之上訴、甲○○之其餘上訴分別指摘原判決該部分
    不當，求予廢棄，均無理由，亦應予駁回。
柒、本件事證已臻明確，兩造其餘之攻擊或防禦方法及所用之證
    據，經本院斟酌後，認為均不足以影響本判決之結果，爰不
    逐一論列，併此敘明。
捌、據上論結，本件甲○○、乙○○之上訴為一部有理由、一部無理
    由，丙○之上訴為無理由，依民事訴訟法第450條、第449條
    第1項、第79條、第85條第2項，判決如主文。
中　　華　　民　　國　　111 　年　　8 　　月　　31　　日
                  民事第十九庭  
                      審判長法  官  魏麗娟
                            法  官  潘進柳
                            法  官  郭佳瑛
正本係照原本作成。
不得上訴。
中　　華　　民　　國　　111 　年　　8 　　月　　31　　日
　　　　　　　　　　　　　
　　　　　　　　　　　　　  書記官  黃麗玲